臺灣士林地方法院民事裁定　　　　　　　 100年度抗字第97號
抗　告　人　尉榮國際開發股份有限公司
法定代理人　魏道一
相　對　人　黃士利
上列當事人間拍賣抵押物事件，抗告人對於中華民國100 年6 月
30日本院司法事務官100 年度司拍字第129 號裁定提起抗告，本
院裁定如下：
    主  文
抗告駁回。
抗告程序費用新臺幣壹仟元由抗告人負擔。
    理  由
一、按抵押權人，於債權已屆清償期，而未受清償者，得聲請法
    院，拍賣抵押物，就其賣得價金而受清償，民法第873 條定
    有明文，該條規定，依據同法881 條之17規定，於最高限額
    抵押權準用之。而抵押權人依此項規定聲請拍賣抵押物係屬
    非訟事件，法院所為准駁之裁定，無確定實體法上法律關係
    存否之性質，於債權及抵押權之存否無既判力，故袛須其抵
    押權已經依法登記，且債權已屆清償期而未受清償，法院即
    應為准許拍賣抵押物之裁定，至對於此項法律關係有爭執之
    人，自得提起訴訟以資救濟，不得僅以抗告程序聲明其爭執
    ，並據為廢棄拍賣抵押物裁定之理由（最高法院民國51年10
    月8 日民刑庭總會決議(三)參照）。而抵押債務之金額若干、
    是否已屆清償期等項，法院僅得就抵押權人提出之證據為形
    式上之審查而為准駁，倘形式上審查抵押債權人提出之證據
    ，足以證明抵押債權已屆期而有擔保債權未受清償，法院即
    應為許可拍賣抵押物之裁定。
二、本件相對人主張對於抗告人有原裁定所載之消費借貸債權，
    並以原裁定主文所示之不動產（下稱系爭房地）設定抵押權
    （下稱系爭抵押權），且經依法辦畢登記，抗告人積欠借款
    債務屆期未償。為此，依據民法第873 條規定聲請拍賣系爭
    房地等語，並提出相對人提出之抵押借款契約書、抵押權設
    定契約書、他項權利證明書、所有權狀、存證信函、支票收
    據、存款憑條、本票、匯款委託書、收據、土地登記謄本、
    建物登記謄本等為證，本院司法事務官100 年度司拍字第12
    9 號裁定（下稱原裁定）審查相對人所提出之上開證據資料
    ，認其聲請於法有據，而裁定予以准許。
三、抗告人不服原裁定提起抗告，所陳抗告意旨略以：相對人提
    出之抵押借款契約書所載，屬將來擬借貸之約定，抗告人僅
    承認其中新臺幣（下同）5,000 萬元之借款，相對人並未交
    付其餘借款，且對於超過部分所主張之債權存在未加舉證證
    明，而其聲請拍賣抵押物，依據民法第881 條之12第1 項規
    定，最高限額抵押權所擔保之原債權即應確定，抗告人依民
    法第881 條之13規定，亦得請求結算實際發生之債權額，原
    裁定准許拍賣抵押物以清償1 億8,770 萬元之借款債務，違
    反上開民法規定及最高法院71年度台抗字第306 號判例，難
    認適法云云，而聲明：(一)原裁定廢棄。(二)相對人之聲請駁回
    。
四、抗告人雖執上情為由提起抗告，惟繹之相對人所提出之抵押
    權設定契約書記載，擔保債權總金額為2 億1,540 萬元，擔
    保債權種類及範圍為擔保債務人對抵押權人現在（包括過去
    所負現在尚未清償）及將來在本抵押權設定契約書所定最高
    限額內所負之債務，包括借款、票據、貼現、墊款、保證及
    違約金，與費用及債務不履行之損害賠償，債務清償日期按
    各個債務契約所約定之清償日期，並約定利息、遲延利息及
    違約金之計算。以此與前述抵押借款契約書、存證信函、支
    票收據、存款憑條、本票、匯款委託書、收據互核，顯示相
    對人於簽訂抵押借款契約書後，已陸續直接交付金錢、銀行
    支票或匯款而將借款給付抗告人，並於先後簽立之抵押借款
    契約書所約定之3 個月或100 年4 月30日清償期屆至後，催
    告抗告人清償借款，依形式判斷，堪認為系爭抵押權擔保效
    力所及之債權已屆清償期而未獲清償，即抗告人亦自承對抗
    告人尚欠款5,000 萬元等語，益堪肯認。揆之首揭規定、決
    議意旨及說明，應認依形式審查，系爭抵押權擔保之債務已
    屆清償期而未獲清償，相對人聲請裁定准許拍賣抵押物，於
    法洵無不合，原裁定予以准許，要無違誤。至抗告人對於相
    對人所主張之債權金額加以爭執，並謂抵押擔保債權額應即
    確定，且得請求結算等情，悉屬兩造實體法律關係之爭議，
    非本件非訟事件程序所得論斷，應由雙方另循訴訟程序謀求
    解決，抗告意旨徒此指摘原裁定不當，聲明求予廢棄，並駁
    回抗告人拍賣抵押物之聲請，為無理由，應予駁回。
五、據上論結，本件抗告為無理由，依非訟事件法第46條、第21
    條第2 項、第24條第1 項，民事訴訟法第495 條之1 第1 項
    、第449 條第1 項、第78條，裁定如主文。
中    華    民    國   100    年    9     月    14    日
                  民事第二庭  審判長法  官  林政佑
                                    法  官  馬傲霜
                                    法  官  蕭錫証
以上正本證明與原本無異。
如不服本裁定，僅得於收受本裁定正本送達後10日內，以適用法
規顯有錯誤為理由時，向本院提出上訴狀（須按他造當事人之人
數附繕本），經本院許可後方得上訴至最高法院。上訴時應提出
委任律師或具有律師資格之人之委任狀；委任有律師資格者，另
應附具律師資格證書及釋明委任人與受任人有民事訴訟法第466
條之1 第1 項但書或第2 項所定關係之釋明文書影本。若委任律
師提起上訴者，應一併繳納上訴審裁判費，否則本院得不命補正
逕行駁回上訴。
中    華    民    國   100    年    9     月    16    日
                                    書記官  何婉菁